臺灣高等法院刑事裁定
109年度毒抗字第25號
抗  告  人  
即  被  告  黃賜平  



上列抗告人即被告因違反毒品危害防制條例案件，不服臺灣基隆
地方法院109年度毒聲字第2號，中華民國109年1月8日裁定（聲
請案號：臺灣基隆地方檢察署108年度聲觀字第67號），提起抗
告，本院裁定如下：
    主  文
原裁定撤銷，發回臺灣基隆地方法院。
    理  由
一、原裁定意旨略以：抗告人即被告黃賜平（下稱抗告人）基於
    施用第一級毒品海洛因之犯意，於民國108年9月25日下午6
    時4分為警採尿往前回溯24小時内（應為「前4日内」，詳後
    述）之某時，在不詳地點，施用海洛因1次，嗣於同日下午4
    時15分許，為警持搜索票在其基隆市○○區○○街000巷00弄00
    號住處執行搜索，復徵得其同意採集尿液檢體送驗，結果呈
    可待因、嗎啡陽性反應。抗告人雖於108年11月19日偵訊時
    辯稱：沒有施用海洛因、沒有施用任何毒品云云。然抗告人
    於108年9月25日下午6時4分，為警所採集之尿液檢體，經台
    灣檢驗科技股份有限公司採取初步檢驗（EIA酵素免疫分析
    法）及確認檢驗（GC/MS氣相層析質譜儀分析法）之雙重檢
    驗方式，結果呈可待因、嗎啡之陽性反應，有該公司108年1
    0月9日出具之濫用藥物檢驗報告、基隆市警察局偵辦毒品案
    件尿液檢體對照表、勘察採證同意書各1紙在卷可稽。按目
    前常用檢驗尿液中是否含有毒品反應之方法，有免疫學分析
    法及層析法兩類，尿液初步檢驗係採用免疫學分析法，由於
    該方法對結構類似之成分，亦可能產生反應，故初步檢驗呈
    陽性反應者，需採用另一種不同分析原理之檢驗方法進行確
    認，經行政院衛生署（現改制為衛生福利部）認可之檢驗機
    構係採用氣相層析質譜儀分析法（GC/MS)，以氣相質譜儀分
    析法進行確認者，均不致產生偽陽性反應，行政院衛生署管
    制樂品管理局（現改制為衛生福利部食品樂物管理署，下同
    ）曾針對全國各衛生局判定為陽性之尿液檢體，抽樣以氣相
    層析質譜儀分析法進行確認，均未發現有偽陽性之誤判情形
    ，業經行政院衛生署管制藥品管理局於92年6月20日以管檢
    字第0920004713號函示明確；依據Clarke's IsolationIden
    tification of Drugs第二版記載，血液中藥物之半衰期（
    濃度減半所需時間）分別為古柯鹼0.7-1.5小時、海洛因3分
    鐘（其代謝物為嗎啡2-3小時）、嗎啡2-3小時、大麻20-36
    小時、安非他命12小時（當尿液偏酸性時，為4-8小時）、
    甲基安非他命9小時、Ketamine2-4小時，而MDMA約8.49小時
    。一般於尿液中可檢出之最大時限，古柯驗為施用後1-4天
    、海洛因2-4天、嗎非2-4天、大麻1-10天、安非他命1-4天
    、甲基安非他命1-5天、MDMA1-4天、MDA1-4天、Ketamine2-
    4天，亦據行政院衛生署管制藥品管理局以92年7月23日管檢
    字第0920005609號函釋明確。是抗告人於108年9月25日下午
    6時4分為警採尿時間往前回溯4日内之某時，確有施用第一
    級毒品海洛因之犯行，洵堪認定。又抗告人前未曾因施用毒
    品經觀察、勒戒，亦有本院被告前案紀錄表1份在卷可佐，
    依上開規定，自應令抗告人入勒戒處所觀察、勒戒。經核聲
    請人之聲請於法有據，爰依毒品危害防制條例第20條第1項
    、觀察勒戒處分執行條例第3條第1項，裁定抗告人應入勒戒
    處所觀察、勒戒等語。
二、抗告意旨略以：抗告人未曾施用海洛因。本案於警查獲前，
    因有咳嗽症狀曾到診所購買咳定舒糖漿服用。嗣本案一個月
    後抗告人又咳嗽，仍買咳定舒糖漿服用，心想有無可能是服
    用咳定舒才導致尿液檢體呈現可待因、嗎啡反應，故以「台
    塑生醫迅知嗎啡快速檢驗試劑」檢驗，果真呈現陽性反應。
    因警方於搜索時有全程錄影，請求勘驗錄影紀錄，或許有錄
    到該藥物，如此可證明被告係服用該藥物導致尿液呈嗎啡陽
    性反應，而未施用海洛因之事實。為此提起抗告，請求撤銷
    原裁定等語。
三、抗告人於108年9月25日為警持搜索票在其基隆市○○區○○街00
    0巷00弄00號住處執行搜索，復徵得其同意採集尿液檢體送
    驗，結果呈可待因、嗎啡陽性反應，固有台灣檢驗科技股份
    有限公司於108年10月9日出具之濫用藥物檢驗報告、基隆市
    警察局偵辦毒品案件尿液檢體對照表、勘察採證同意書各1
    紙附卷可稽（毒偵卷第53、55、57頁）。惟查：
  ㈠抗告人於警詢、偵訊均堅詞否認有施用第一級毒品海洛因之
    事實，而其前僅有施用第二級毒品之前科，有本院被告前案
    紀錄表在卷可稽。
　㈡依據美國研判標準，受檢尿液中總可待因大於300ng/mL，且
    嗎啡與可待因含量比例小於二比一時，研判為可待因使用者
    。本案受檢者（按抗告人）尿液檢出可待因含量（35994ng/
    mL）遠大於嗎啡含量（5742ng/mL），符合服用含可待因止
    咳藥物後，所導致尿液呈可待因及嗎啡陽性反應等語，有法
    務部法醫研究所108年12月20日法醫毒字第10800066650號函
    附卷可參（偵查卷第143頁）。抗告人以因患有咳嗽等症狀
    ，故到診所購買咳定舒糖漿服用，而尿液中檢驗出嗎啡、可
    待因成份，可能是因為服用咳定舒糖漿所致等語，並提出杏
    輝咳定舒糖漿外包裝、台塑生醫迅知嗎啡快速檢驗試劑為憑
    。而依卷內資料，上揭函文回覆檢察署後，檢察官或原審未
    曾訊問過被告，足見該函文未曾交予抗告人閱覽過，抗告人
    無從知悉。則抗告人在無此資訊之情形下，即提出上開辯解
    ，所辯非無可能。且抗告人稱警方搜索時有全程錄影，或可
    從錄影紀錄中查明實情。
　㈢從而，本件須查明抗告人有無服用杏輝咳定舒糖漿？警方搜
    索錄影時，有無錄到該藥物以佐證抗告人之說法？服用杏輝
    咳定舒糖漿是否會產生如抗告人尿液檢驗報告所呈數據？以
    上均係原審未及審酌，自有查證之必要。
四、綜上所述，抗告人是否確有施用第一級毒品海洛因，實有可
    疑，此攸關抗告人人身自由權益保障，有詳細查明之必要。
    抗告意旨指摘原裁定不當，尚非全無理由，自應由本院將原
    裁定撤銷，發回原審法院詳查究明，更為妥適之裁定。
據上論斷，依刑事訴訟法第413條，裁定如主文。
中　　華　　民　　國　　109 　年　　2 　　月　　24　　日
                  刑事第七庭  審判長法　官  孫惠琳
　　　　　　　　　　　　　　　　　　法　官  戴嘉清
 　　　　　　　　　　　　　　　　　 法　官  張育彰
以上正本證明與原本無異。
不得再抗告。
                                    書記官  林蔚菁
中　　華　　民　　國　　109 　年　　2 　　月　　25　　日